【裁判字號】    94,訴,1894
【裁判日期】    950818
【裁判案由】    侵權行為損害賠償
【裁判全文】
臺灣板橋地方法院民事判決              94年度訴字第1894號
原      告  甲○○
            丙○○
上  一  人
法定代理人  丁○○
            甲○○
共      同
訴訟代理人  王勝彥律師
複代理人    李淑寶律師
被      告  戊○○
訴訟代理人  李進成律師
複代理人    黃勝文律師
上列當事人間請求侵權行為損害賠償事件，本院於中華民國95年
8月4日言詞辯論終結，判決如下：
    主      文
被告應給付原告甲○○新臺幣壹萬伍仟肆佰貳拾玖元、丙○○新
臺幣拾萬仟壹佰肆拾元，及均自民國九十四年十月十四日起
至清償日止，按週年利率百分之五計算之利息。
原告其餘之訴駁回。
訴訟費用由被告負擔十分之三，餘由原告負擔。
本判決第一項於原告依序以新臺幣陸仟元、壹拾壹萬元為被告供
擔保後，得假執行；但被告如依序以新臺幣壹萬伍仟肆佰貳拾玖
元、拾萬仟壹佰肆拾元為原告預供擔保，或將請求標的物提
存，得免為假執行。
原告其餘假執行之聲請駁回。
    事實及理由
一、按訴訟中有犯罪嫌疑牽涉其裁判者，法院得在刑事訴訟終結
    前以裁定停止訴訟程序，民事訴訟法第183 條固定有明文。
    惟所謂訴訟中有犯罪嫌疑牽涉其裁判，係指在民事訴訟繫屬
    中，當事人或第三人涉有犯罪嫌疑，足以影響民事訴訟之裁
    判，非俟刑事訴訟解決，民事法院即無從或難於判斷者而言
    ，例如當事人或第三人於民事訴訟繫屬中涉有偽造文書、證
    人偽證、鑑定人為不實之鑑定等罪嫌，始足當之（最高法院
    79年台抗字第218 號判例意旨參照）。被告雖聲請裁定停止
    本件訴訟程序（見本院卷第95頁），惟查刑事案件既係原告
    告訴被告過失傷害案件，並非當事人或第三人於民事訴訟繫
    屬中涉有偽造文書、證人偽證、鑑定人為不實鑑定等罪嫌，
    尚與前開得裁定停止之規定不符，合先敘明。
二、原告主張：原告甲○○為丙○○之母，甲○○、丙○○及訴
    外人及甲○○、丁○○之女張欣安於民國93年1 月25日中午
    12時許，乘坐甲○○之夫、丙○○之父丁○○騎乘之車號GQ
    D-218 號重型機車，由臺北縣五股鄉○○路○ 段由南向北往
    八里方向行駛，行駛至成泰路4 段45號對面往八里方向路段
    時，丁○○騎乘機車沿外側車道白邊線與黃邊線中間（即路
    肩）行駛，而被告騎乘車號RIS-809 號輕型機車，亦同向行
    駛於外側車道與白邊線之中間。由於被告係單手抓機車頭，
    併與坐於後座之女乘客聊天，致其機車不穩、晃動而向右偏
    ，並擦撞丁○○騎乘之機車，丁○○騎乘機車因而撞擊路肩
    右方水銀燈，人車倒地，原告甲○○受有右上門牙及側門牙
    脫落之傷害，丙○○則受有右眼外傷性視神經受損併眼窩骨
    折，致右眼視力僅達0.15。爰依民法第184 條第1 項段、第
    191 條之2 、第193 條第1 項、第195 條第1 項、第216 條
    之規定，請求被告賠償原告甲○○醫療費用新臺幣（下同）
    3,310 元、精神慰撫金5 萬元、原告丙○○醫療費用49,870
    元、精神慰撫金1 百萬元。併為聲明：(一)被告應給付原告甲○○53,310元、原告丙○○1,049,870 元，及均自起訴狀繕
    本送達翌日起至清償日止，按年息5%計算之法定遲延利息。
    (二)陳明願供擔保請准宣告假執行。
三、被告則以：本件車禍發生時，被告係騎乘機車行駛於原告機
    車之前方，並行駛於系爭路段之白邊線與黃邊線之間，丁○○騎乘之機車共載包括原告甲○○、丙○○、張欣安共4 人
    ，自後方追撞被告機車後車輪，被告被追撞後方發生左右晃
    動之情，並失去重心車身不穩而向左倒地，丁○○自被告騎
    乘機車，欲違規自右側超車，未保持半公尺以上安全間隔，
    本件車禍之發生完全係因原告違規超載4 人，未依規定自左
    方超車，且超車時未保持半公尺以上安全間隔，被告就車禍
    之發生並無過失，原告自不得請求被告賠償其損害。證人乙○○未目睹車禍經過，蓋乙○○到達車禍現場時，兩造已倒
    地後又爬起來約4 、5 分鐘，足證乙○○並非在正後方約20
    公尺處，否則不可能經過相當時間始到現場，且乙○○證稱
    兩造當時騎乘機車在其前方約20公尺處，惟機車騎士理應注
    意車前狀況，不可能隨時注意前方20公尺之遠處狀況，況乙○○近視2 百至350 度，雖經矯正，然不可能矯正到完全清
    楚，乙○○復於鈞院證稱距離兩造機車約3 、40公尺，與其
    於警詢中所言約20公尺相差近1 倍，乙○○所言顯不足採。
    又被告就車禍發生確無過失，業據臺灣省台北縣區車輛行車
    事故鑑定委員會鑑定明確，復經檢察官為不起訴之處分等語
    ，資為抗辯。併為答辯聲明：(一)原告之訴駁回。(二)如受不利
    判決，願供擔保請准免為假執行。
四、兩造於本院95年1 月3 日言詞辯論期日依民事訴訟法第271
    條之1 準用第270 條之1 第1 項第3 款規定，協議簡化爭點
    ，其協議不爭執及爭執之事項如下（見本院卷第57頁至第58
    頁）：
  (一)兩造不爭執之事項：
    1.被告於93年1 月25日下午12時許騎乘車號RIS-809 號輕機
      車，沿臺北縣五股鄉○○路，由五股鄉往淡水方向行駛，
      行至成泰路4 段45號前，與同向由丁○○騎乘車號GQD-21
      8 號重型機車發生擦撞，丁○○騎乘之機車向右撞擊電線
      桿。
    2.原告提出之醫療費用單據形式上為真正（見調解卷第16頁
      至第38頁）。
    3.蘆洲分局肇事資料形式上為真正（見本院卷第23頁）。
    4.本件訴訟標的法律關係：民法第184 條、第191 條之2 、
      第193 條第1 項、第195 條第1 項。
  (二)兩造爭執之事項：
    1.被告就車禍之發生是否有過失？
    2.原告或丁○○就車禍之發生是否有過失？
    3.原告是否得請求被告負侵權行為損害賠償責任？如是，得
      請求賠償之金額為若干？
    4.甲○○是否因本件車禍受有右上門牙及側門牙脫落之傷害
      ？丙○○是否因本件車禍受有頭部擦撞傷、右眼外傷性視
      神經受損併眼窩骨折之傷害，右眼視力僅達0.15？原告提
      出之診斷證明書形式上是否為真正？（調解卷第12頁至第
      15頁）
五、原告主張被告於93年1 月25日中午12時許，騎乘車號RIS-80
    9 號輕機車，沿臺北縣五股鄉○○路，由五股鄉往淡水方向
    行駛，行至成泰路4 段45號前，與同向由丁○○騎乘車號GQ
    D-218 號重型機車發生擦撞，丁○○騎乘之機車向右撞擊電
    線桿，致甲○○受有右上門牙及側門牙脫落之傷害，丙○○
    則受有右眼外傷性視神經受損併眼窩骨折，致右眼視力僅達
    0.15之事實，業據原告提出道路交通事故現場圖影本1 件、
    診斷證明書影本4 件（見調解卷第11頁至第15頁）為證，其
    中丁○○騎乘機車載甲○○、丙○○、張欣安行經本件車禍
    發生路段，與被告騎乘之機車發生車禍之事實，業據兩造協
    議所不爭執，自堪採信為真實。
六、被告就本件車禍之發生係有過失，惟原告之使用人丁○○就
    車禍之發生亦與有過失：
  (一)原告主張丁○○騎乘機車併行於被告騎乘之機車右側，因被
    告單手抓機車車頭，並與後坐之女乘客聊天，致機車不穩晃
    動而向右傾倒，擦撞丁○○騎乘之機車，致生本件車禍等語
    。被告則抗辯本件車禍係因丁○○騎乘機車違規超載原告甲○○、丙○○及訴外人張欣安，復違規自右側超車，且未與
    被告騎乘之機車保持半公尺以上安全間隔所致，被告係遭丁○○騎乘機車自後方撞擊，被告就車禍之發生並無過失等語
    。
  (二)原告丙○○之法定代理人即甲○○之配偶丁○○於警詢中稱
    ：伊行駛在邊線與黃線之間，在伊左前方外側車道接近邊線
    處有一部機車同向行駛，伊準備從右側超該車RIS-809 號，
    約行駛到與被告機車右後側接近平行時，被告機車突然往右
    側行駛至伊車道，致伊向右閃避不及與該車發生擦撞，並向
    右正面撞擊路面電線桿，人車摔倒而受傷（見本院卷第31頁
    ），核與原告甲○○於警詢時所稱：丁○○從右側要超越告
    機車接近平行時，被告機車突然向伊機車右側行駛，伊發現
    時因驚慌叫了一聲，丁○○閃避不及仍與該車發生擦撞，而
    向右側行駛，正好右側正面撞上路邊電線桿而肇事（見本院
    卷第39頁），互核相符，足證本件車禍發生之前，原告丙○○之法定代理人丁○○騎乘機車係欲自被告騎乘之機車右側
    超車，至為明確。
  (三)另本院依職權向臺北縣政府警察局蘆洲分局調閱本件車禍相
    關資料，該分局就本件車禍事故雖製有2 紙現場圖，其中1
    張經兩造簽名（見本院卷第24頁），另1 紙則未經兩造簽名
    （見本院卷第25頁），而被告機車行駛之路線究係介於白邊
    線及黃邊線間、抑或行駛於白邊線左側，該2 紙現場圖記載
    並不相符，惟被告騎乘機車之行進路線確係在丁○○騎乘機
    車之行進路線左方，則屬一致，復與原告主張當時伊係欲從
    被告騎乘機車右側超車等情相符，足證被告行進路線確係原
    告行進路線之左方，應堪認定。
  (四)又證人乙○○於警詢中證稱：車禍發生時，伊行駛於兩造後
    方約20公尺處，兩造一部行駛在外側車道接近白邊線（假設
    為甲車即被告騎乘之機車），另一部行駛在路肩白邊線與黃
    邊線處（假設為乙車即原告騎乘之機車），伊從後方看雙方
    幾乎是平形，雙方行駛車速不快約30公里，伊發現甲車（即
    被告機車）左右晃動並持續晃動約4 至5 秒，甲車（即被告
    機車）即偏向外側，並偏向乙車（即丁○○機車）車道，甲
    車右側擦撞到乙車左側處，兩車碰撞人車摔倒……伊在2 部
    肇事機車後方處約20公尺，中間沒有其他車輛，伊車與該2
    部機車同向行駛並專心騎車，伊發現甲車左右晃動並持續晃
    動約4 至5 秒，且甲車車輛行駛方向偏往外側（見本院卷第
    34頁至第35頁）等語，核與其於本院審理時證稱：伊當時騎
    在兩造機車後面約3 、40公尺，事故發生時，兩造機車大約
    平刑，被告在左邊，被告載一位老太太（按即證人己○○）
    ，原告在右邊，被告左右搖晃，後來往右晃碰到原告，兩台
    機車就倒下去了，原告是往右倒，伊未注意被告是往哪邊倒
    ，被告機車應該是右側中間去碰到原告機車左側約中間的地
    方，因為有點距離一不是很確定碰到哪裡，伊從注意到兩造
    到兩造倒下去大約不到10秒的時間，伊注意到兩造是因為被
    告機車左右搖晃，伊注意到兩造時兩造大約是平行，至於原
    告是否要超車而從被告後方騎到被告右側伊沒看到，原告是
    行駛在算路肩，靠路面邊白線，在白線右側一點，被告在白
    線左側一點，被告算是慢車道，兩造算是不同車道，原告騎
    在白線與黃線間，被告騎在白線左側，……平行是兩車前後
    差不多，中間距離約3 、40公分寬，但後來被告一直往右晃
    就越來越靠近原告機車，後來兩車擦撞就分別倒地，……伊
    記得是車身擦撞到車身，不是車把勾到車把（見本院卷第15
    1 頁至第152 頁）等語。證人乙○○就伊注意到兩造機車時
    ，兩造機車即接近平行，且因被告機車開始晃動而往原告機
    車方向即右側偏，約4 至5 秒後即碰到原告機車，致原告機
    車向右倒下等情，其於警詢中及本院審理中所述均大致相符
    ，又乙○○與兩造並無親誼關係，當無偏頗任一造可言，其
    所述應堪採信。
  (五)被告雖以乙○○近視2 百度至350 度，即令矯正亦不能認確
    已看清車禍發生經過，又乙○○於警詢中稱當時伊騎乘機車
    行駛於兩造機車之後側約20公尺，惟於本院審理時卻證稱伊
    當時在兩造機車後側約3 、40公尺，出入近1 倍，顯非真正
    ，且乙○○警詢稱伊當時車速約30公里，於本院審理時證稱
    伊騎到兩造機車旁約10秒左右，然其車速30公里計算，其秒
    速為8.3 公尺，故其10秒行駛之距離應為83公尺，顯然不能
    看清兩造發生車禍之確實經過，又乙○○證稱被告機車右側
    中間碰撞原告機車左側中間，與原告甲○○所述及丙○○法
    定代理人丁○○所述係被告右側把手碰撞丁○○騎乘機車左
    側把手均不相符，又乙○○與丁○○均稱乘坐被告後座之己○○未戴口肇，與事實不符，乙○○根本未行經肇事現場，
    亦未目擊本件車禍發生云云。惟查乙○○於車禍發生時究係
    行駛於兩造機車後方20公尺，抑或3 、40公尺，僅係乙○○
    事後以目測估算，並未實際以尺測量其確實長度，而乙○○
    距離兩造機車有20至40公尺遠，況乙○○於95年5 月30日始
    至本院作證（見本院卷第150 頁），距本件車禍發生時之93
    年1 月25日已近2 年半之久，乙○○就其當時行駛於兩造後
    方之距離及兩造機車究係把手勾到抑或車身擦撞等細節，難
    免印象模糊，且可能因距離過遠而無法就擦撞處等枝微末節
    看清，然不得以此即認其並未目擊兩造車禍發生之經過。況
    駕駛汽車或騎乘機車，若前方車輛行車出現異常，衡諸吾人
    一般社會生活經驗，駕駛人均會給予較高之注意，故乙○○
    發現被告在前方騎乘機車左右搖晃，即給予較高之注意，尚
    難認其所言有何違常情之處。又乙○○雖有近視250 度至3
    百度，惟其既已經矯正，其所言伊注意到兩造機車時，兩造
    機車即幾乎平行等情，應可憑信。
  (六)被告雖抗辯伊當時未與原告法定代理人丁○○騎乘之機車併
    行，而係遭丁○○騎乘機車自後側追撞等語，雖與證人己○○於警詢及本院審理時證述情節相符（見本院卷第135 頁至
    第136 頁），然與證人乙○○證述不符，尚難憑信。
  (七)綜上，本件車禍之發生，係因原告甲○○之配偶即丙○○之
    法定代理人丁○○騎乘機車行經車禍發生路段，從被告機車
    右側超車至幾乎併行時，因兩造機車間之間隔僅3 、40公分
    ，且被告機車向右側搖晃並偏向右側，擦撞丁○○騎乘機車
    之左側，致兩車均人車倒地所致。至於被告究係行駛於白邊
    線之左側或右側，與本件車禍發生原因無涉。
  (八)又臺灣省臺北縣區車輛行車事故鑑定委員會鑑定意見固認丁○○駕駛普通重機車超載、超車時未保持行車安全間隔，為
    肇事原因，被告駕駛輕機車無肇事因素，有被告提出鑑定報
    告影本1 件在卷足憑（見本院卷第86頁），惟查丁○○騎乘
    重機車自被告右側超車，違反道路交通安全規則規定超車應
    自左側超車之規定，又丁○○騎乘之機車已幾乎與被告平行
    ，故於本件車禍發生時，丁○○及被告之機車乃屬併行之車
    輛，被告疏未注意兩車併行之間隔，就本件車禍之發生自亦
    有過失，故鑑定報告未注意及此，其鑑定結果殊不足以為有
    利被告之認定，附此敘明。
七、按道路交通安全規則所稱之汽車指在道路上不依軌道或電力
    架線而以原動機行駛之車輛（包括機器腳踏車）；機器腳踏
    車在駕駛人後設有固定座位者，得附載1 人；汽車行駛時，
    駕駛人應注意車前狀況及兩車併行之間隔，並隨時採取必要
    之安全措施；又汽車超車時超越時應顯示左方向燈並於前車
    左側保持半公尺以上之間隔超過，行至安全距離後，再顯示
    右方向燈駛入原行路線。道路交通安全規則第2 條第1 項第
    1 款、第88條第1項 第2 款、第94條第3 項、及95年6 月30
    日修正，95年7 月1 日施行之道路交通安全規則第101 條第
    5 款分別定有明文。經查原告甲○○之配偶即丙○○之法定
    代理人丁○○於騎乘機車行經本件車禍發生路段，未遵守機
    器腳踏車僅得於後座搭載1 人之規定，超載甲○○、丙○○
    及張欣安3 人，且丁○○欲超越被告騎乘之車號RIS-809 號
    輕型機車，惟未依規定自左方超越被告騎乘之機車，而自被
    告騎乘機車之右側超車，待行進至幾近併行時，未保持半公
    尺以上之間隔，另被告與丁○○騎乘之機車併行時，亦未保
    持半公尺以上之間隔，故被告與丁○○就本件車禍之發生均
    有過失，本院審酌車禍發生之情形，認被告與丁○○就車禍
    之發生分別有十分之三、十分之七之過失。
八、按因故意或過失，不法侵害他人之權利者，負損害賠償責任
    ；又按機車在使用中加損害於他人者，駕駛人因賠償因此所
    生之損害，但於防止損害之發生，已盡相當之注意者，不在
    此限；又不法侵害他人之身體或健康者，對於被害人因此增
    加生活上之需要時，應負賠償責任；又不法侵害他人之身體
    、健康者，被害人雖非財產上之損害，亦得請求賠償相當之
    金額，民法第184 條第1 項前段、第191 條之2 、第193 條
    第1 項、第195 條第1 項分別定有明文。
九、原告主張甲○○因本件車禍受有右上正中門齒及側牙齒外傷
    性脫落之傷害，另丙○○受有頭部外傷、左手中指皮膚缺損
    併骨頭外露、眼眶骨及上頷骨骨折、外傷性視神經病變之傷
    害，其中外傷性視神經病變致其右眼視力僅有0.15之事實，
    業據原告提出診斷證明書影本4 件為證（見調解卷第13頁至
    第15頁），被告雖否認原告甲○○、丙○○受有前揭傷害，
    惟查依原告提出之診斷證明書記載，甲○○係於93年1 月26
    日至馬偕紀念醫院就診，另丙○○則於93年1 月25日入馬偕
    醫院住院治療，於93年2 月3 日出院，且丁○○於93年2 月
    8 日製作警詢筆錄時即已陳明丙○○頭部擦撞傷、甲○○掉
    落3 顆牙齒（見本院卷第32頁），證人乙○○於警詢亦證稱
    當時小男孩嘴巴流血，另1 名婦人及小女孩被機車左側壓到
    ，婦人昏倒，小女孩沒事（見本院卷第34頁至第35頁），另
    經本院向馬偕醫院調閱原告之病歷資料，甲○○確係95年1
    月25日中午12時26分前往馬偕醫院急診，丙○○亦確受有前
    揭傷害，有該院95年6 月26日馬院醫急字第0950001868號函
    暨病歷影本2 份在卷可按，足證原告甲○○、丙○○因本件
    車禍確受有前揭傷害無訛，被告爭執原告受傷之事實，洵屬
    無據。
十、茲就原告請求賠償之金額分述如下：
  (一)原告甲○○部分：
    1.醫療費用：
      (1)原告甲○○主張其因本件車禍受有右上正中門齒及側牙
        齒外傷性脫落之傷害，並支出醫療費用3,310 元，業據
        其提出醫療單據影本6 紙（見本院卷第103 頁至第108
        頁，即同調解卷第16頁至第21頁）。
      (2)按保險對象因汽車交通事故，經本保險提供醫療給付者
        ，本保險之保險人，得向強制汽車責任保險之保險人代
        位請求該項給付，94年5 月18日修正公布前之全民健康
        保險法第82條定有明文，故全民健康保險之被保險人因
        交通事故，經全民健康保險提供醫療給付者，其對侵權
        行為人之損害賠償請求權，於其受領給付之範圍內，即
        移轉予全民健康保險之保險人，故原告即不得再就健保
        給付部分請求。故甲○○部分應扣除健保給付之1,880
        元（即1,071 元＋140 元＋180 元＋180 元＋309 元＝
        1,880 元）。另甲○○於93年2 月6 日支出證明書費40
        0 元，惟其已提出於本件訴訟中使用（見調解卷第12頁
        ），該部分應認係必要費用。故扣除健保給付部分，甲○○尚受有1,430 元之損害。
    2.精神慰撫金：原告甲○○主張其因本件車禍受有右上正中
      門齒及側牙齒外傷性脫落之傷害，爰請求精神慰撫金5 萬
      元等語。經查原告甲○○係國中畢業，目前係家庭主婦，
      被告係國小畢業，職業為工，此觀警詢筆錄之記載即明（
      見本院卷第38頁、第31頁），其因本件車禍受有牙齒掉落
      3 顆之傷害，精神自屬痛苦不堪，本院審酌兩造之身分、
      地位，認原告甲○○主張精神慰撫金5萬元，尚稱允適。
    3.綜上，原告甲○○因本件車禍所受損害為51,430元。
  (二)原告丙○○部分：
    1.醫療費用：
      (1)原告丙○○主張其因本件車禍受有頭部外傷、左手中指
        皮膚缺損併骨頭外露、眼眶骨及上頷骨骨折、外傷性視
        神經病變之傷害，其中外傷性視神經病變致其右眼視力
        僅有0.15，因而支出醫療費用49,870元元，固據其提出
        醫療單據影本17紙（見本院卷第109 頁至第125 頁，即
        同調解卷第22頁至第38頁），惟其總金額為26,119元（
        即660 元＋16,495元＋404 元＋730 元＋454 元＋473
        元＋1,400 元＋410 元＋465 元＋120 元＋255 元＋2,
        242 元＋310 元＋330 元＋448 元＋310 元＋613 元＝
        26,119元）。
      (2)按保險對象因汽車交通事故，經本保險提供醫療給付者
        ，本保險之保險人，得向強制汽車責任保險之保險人代
        位請求該項給付，94年5 月18日修正公布前之全民健康
        保險法第82條定有明文，故全民健康保險之被保險人因
        交通事故，經全民健康保險提供醫療給付者，其對侵權
        行為人之損害賠償請求權，於其受領給付之範圍內，即
        移轉予全民健康保險之保險人，故原告即不得再就健保
        給付部分請求。故丙○○部分應扣除健保給付之15,652
        元（即40元＋14,535元＋94元＋420 元＋144 元＋143
        元＋135 元＋138 元＋3 元＝15,652元）。另丙○○於
        93年3 月6 日支出證明書費120 元（見本院卷第118 頁
        ）、於93年7 月23日支出診斷證明書300 元（見本院卷
        第125 頁），惟其已提出於本件訴訟中使用（見調解卷
        第14頁、第15頁），該部分應認係必要費用。故扣除健
        保給付部分，丙○○尚受有10,467元（即26,119元－15
        ,652 元 ＝10,467元）之損害。
    2.精神慰撫金：原告丙○○主張其因本件車禍受有頭部外傷
      、左手中指皮膚缺損併骨頭外露、眼眶骨及上頷骨骨折、
      外傷性視神經病變之傷害，其中外傷性視神經病變致其右
      眼視力僅有0.15，業據原告提出診斷證明書影本3 件為證
      。經查原告丙○○係國小學生，尚有美好人生，因本件車
      禍致右眼視力受嚴重創傷，被告係國小畢業，職業為工，
      此觀警詢筆錄之記載即明（見本院卷第38頁、第31頁），
      原告丙○○因本件車禍所受傷害，其精神自屬痛苦不堪，
      本院審酌兩造之身分、地位，認原告丙○○主張精神慰撫
      金100 萬元，尚稱允適。
    3.綜上，丙○○因本件車禍共受有1,010,467元之損害。
十一、又按損害之發生或擴大，被害人與有過失者，法院得減輕
      賠償金額，或免除之，民法第217 條第1 項亦有明文；又
      前2 項之規定，於被害人之代理人或使用人與有過失者，
      準用之，此觀同條第3 項之規定亦明。本件原告甲○○、
      丙○○搭乘丁○○騎乘之機車，行經車禍發生路段，與被
      告騎乘之輕機車發生車禍，被告雖有未與併行機車保持半
      公尺以上間隔之過失，惟丁○○亦有騎乘機車未依規定僅
      搭載1 人，而同時搭載甲○○、丙○○、張欣安3 人、未
      依規定自左方超車而自被告右側超車及超車時未保持半公
      尺以上之安全間隔之過失，丁○○為甲○○之配偶、丙○○之父，丙○○、甲○○係透過乘坐丁○○騎乘機車而擴
      大其生活範圍，丁○○自屬甲○○、丙○○之使用人，丁○○就車禍之發生與有過失，本院得減輕被告十分之七之
      賠償責任，故原告甲○○得請求被告賠償之金額15,429元
      （即51,430元×3/10＝15,429元）、丙○○得請求被告賠
      償之金額為303,140 元（即1,010,467 元×3/10＝303,14
      0 元，小數點以下4捨5入）。
十二、從而，原告依據侵權行為法律關係，請求被告分別賠償原
      告甲○○15,429元、丙○○303,140 元及均自起訴狀繕本
      送達翌日即94年10月14日起，至清償日止，按年息5%計算
      之法定遲延利息，為有理由，應予准許；逾此部分之請求
      ，為無理由，應予駁回。
十三、兩造分別陳明願供擔保，聲請宣告假執行及免為假執行，
      經核原告勝訴部分，於法尚無不合，爰分別酌定相當之擔
      保金額准許之；至原告其餘假執行之聲請，因該部分之訴
      業經駁回，其假執行之聲請亦失所附麗，應併予駁回。
十四、因本案論證已臻明確，兩造其餘主張、陳述及所提之證據
      暨攻擊防禦方法，經本院審酌後，認均與本案判斷結果無
      影響，毋庸再予一一審酌，附此敘明。
十五、結論：本件原告之訴為一部有理由，一部無理由，依民事
      訴訟法第79條、第85第1 項、第390 條、第392 條第2 項
      ，判決如主文。
中    華    民    國    95    年    8     月    18    日
                  民事第一庭    法  官  周舒雁
上列正本係照原本作成
如對本判決上訴，須於判決送達後20日內向本院提出上訴狀
中    華    民    國    95    年    8     月    18    日
                                書記官  張坤校


司法院資訊處製作；財團法人民間司法改革基金會備份。
